臺灣臺南地方法院民事裁定　　　　　　　 94年度訴字第315號
原　　　告　丙○○
訴訟代理人　張天良律師
被　　　告　南化鄉公所
法定代理人　乙○○
訴訟代理人　彭冀湘律師
訴訟代理人　甲○○
上原告與被告南化鄉公所間因強制執行法第120條第2項債權人對
第三人之訴訟事件，原告為訴之追加，本院裁定如下：
    主      文
原告追加之訴駁回。
訴訟費用由原告負擔。
    理      由
一、按訴狀送達後，除因：一被告同意者。二請求之基礎事實同
    一者。三擴張或減縮應受判決事項之聲明者。四因情事變更
    而以他項聲明代最初之聲明者。五該訴訟標的對於數人必須
    合一確定時，追加其原非當事人之人為當事人者。六訴訟進
    行中，於某法律關係之成立與否有爭執，而其裁判應以該法
    律關係為據，並求對於被告確定其法律關係之判決者。七不
    甚礙被告之防禦及訴訟之終結者，不得將原訴變更或追加他
    訴，民事訴訟法第255條第1項定有明文。
二、經查，本件原告起訴主張伊是本院94年度執字第5162號強制
    執行事件之執行債權人，訴外人童林月仙是該執行事件之債
    務人，被告即南化鄉公所為第三人，因童林月仙曾向被告承
    租門牌台南縣南化鄉南化村174之7號建物，原告乃聲請鈞院
    民事執行處強制執行債務人童林月仙之承租權，經鈞院核發
    扣押命令後，被告於民國94年3月3日提出聲明異議狀，經鈞
    院民事執行處於94年3月9日通知原告向管轄法院起訴，原告
    於接到通知後，乃依民事訴訟法第246條、及被告與童林月
    仙所訂立租賃契約第６條之約定，提起本件訴訟 (見原告94
    年6月10日準備(三)狀及94年6月2日言詞辯論筆錄)，並請求被
    告就本院94年度執字第5162號強制執行事件，對民事執行處
    拍賣童林月仙就系爭建物之承租權拍賣程序不得異議等語。
    嗣於訴狀送達被告後，原告復於92年6月23日本院言詞辯論
    期日當庭提出準備狀，主張被告之行為對原告之債權構成侵
    權行為，此亦有原告提出之民事準備(四)狀在卷可參。是原告
    於訴狀送達被告後，再主張依侵權行為為本件訴訟之請求權
    ，核係本於不同之請求權基礎而為主張，雖原告起訴聲明並
    未變更，惟其請求權基礎之訴訟標的法律關係既有不同，原
    告嗣後再主張本於侵權行為之法律關係為請求，核係訴之追
    加，被告亦不同意原告為訴之追加。原告雖表示追加之訴訟
    標的與原先之訴訟標的之基礎事實相同，然原告原所請求之
    訴訟標的，主要係以童林月仙與被告之租賃契約為依據，故
    原告之請求是否有據，應審酌契約是否成立、原告是否得依
    童林月仙與被告間訂立之契約為請求、及契約之內容是否足
    以作為支持原告請求之依據。此與侵權行為之要件，須審酌
    被告是否故意或過失，不法侵害原告之權利者，明顯有別，
    故與民事訴訟法第255條第1項第2款不符。況本院就原告提
    起訴訟之請求權基礎，分別於94年4月14日、同年5月12日、
    同年6月2日言詞辯論時行使闡明權諭知原告陳述請求權基礎
    ，經原告於94年6月2日當庭主張係依契約關係及民事訴訟法
    第246條規定為請求，嗣並於94年6月10日以準備(三)狀再行確
    定，而原告於前三次開庭亦均未提出以侵權行為為請求權基
    礎，乃遲至第四次言詞辯論期日始提出訴之追加，顯有礙於
    被告之防禦及訴訟之終結，亦不符同條項第7款要件；此外
    ，本件復無證據足認定本件原告訴之追加有同條第一項各款
    情形，是原告所為訴之追加，自不應准許，應予裁定駁回。
三、依民事訴訟法第249條第1項第6款，第95條，第78條，裁定
    如主文。
中　　華　　民　　國　　94　　年　　6 　　月　　28　　日
                  民事第四庭    法　官　林富郎
以上正本證明與原本無異
如不服本裁定應於送達後10日內向本院提出抗告狀，並應繳納抗
告費新台幣1,000元整。
中　　華　　民　　國　　94　　年　　6 　　月　　28　　日
                                書記官　卓春成
